【裁判字號】    97,易緝,6
【裁判日期】    980213
【裁判案由】    竊盜
【裁判全文】
臺灣高雄地方法院刑事判決               97年度易緝字第6號
公  訴  人  臺灣高雄地方法院檢察署檢察官
被      告  乙○○
上列被告因竊盜案件，經檢察官提起公訴（95年度偵字第28770
號），本院判決如下：
    主  文
乙○○竊盜，處有期徒刑陸月，如易科罰金，以銀元參佰元即新
台幣玖佰元折算壹日，減為有期徒刑參月，如易科罰金，以銀元
參佰元即新台幣玖佰元折算壹日。
    事  實
一、乙○○意圖為自己不法之所有，於民國94年9 月20日上午6
    時前不久，在屏東縣恆春鎮○○路○ 巷路旁空地，竊取戊○○所有之母黃牛3 頭（其中2 頭為成牛、1 頭為幼牛，該幼
    牛下稱甲牛），得手後，將上開牛隻以不詳工具載運回高雄
    縣鳥松鄉赤山湖3 之3 號住處。該甲牛於94、95年間，先後
    由不知情之甲○○、陳勝博、陳金水、周水習等人購得。嗣
    於95年8 月1 日，戊○○於周水習之屏東縣新港鄉烏龍村中
    興一巷9 之5 號住處旁之牛舍發現甲牛，而報警查獲上情。
二、案經高雄市政府警察局小港分局報告臺灣高雄地方法院檢察
    署檢察官偵查起訴。
    理  由
壹、證據能力部分：
    按被告以外之人於審判外之言詞或書面陳述，除法律有規定
    者外，不得作為證據。又被告以外之人於審判外之陳述，雖
    不符前4 條之規定，而經當事人於審判程序同意作為證據，
    法院審酌該言詞陳述或書面陳述作成時之情況，認為適當者
    ，亦得為證據。當事人、代理人或辯護人於法院調查證據時
    ，知有第159 條第1 項不得為證據之情形，而未於言詞辯論
    終結前聲明異議者，視為有前項之同意，刑事訴訟法第159
    條第1 項、第159 條之5 第1 項、第2 項分別定有明文。查
    本案認定事實所引用之卷證資料，除原已符同法第159 條之
    1 至第159 條之4 規定、及法律另有規定等傳聞法則例外規
    定，而得作為證據外，其餘卷證資料，並無證據證明係公務
    員違背法定程序所取得，而被告於本院行準備程序及審理時
    ，均不爭執其證據能力（見本院卷第43頁、第170 頁），且
    本院審酌前揭陳述作成時之情況，並無違法取證之瑕疵，亦
    認以之作為證據為適當，是本件有關被告以外之人於審判外
    之言詞或書面陳述等供述證據，依前揭法條意旨，自均得為
    證據。
貳、實體部分：
一、訊據被告乙○○否認有何竊盜犯行，辯稱：甲牛係其豢養之
    母牛所生，並未竊取戊○○之牛隻等語。經查：
  (一)被告於94年間某日，以新台幣（下同）90,000元之價格，將
    連同甲牛在內母牛2 頭，出售予甲○○，其中甲牛售價60,0
    00元；甲○○於94年12月30日，以70,000元之價格，將甲牛
    轉售予陳勝博；陳勝博於94年12月31日，以72,000元之價格
    ，將甲牛轉售予陳金水；陳金水於95年1 月1 日，以75,000
    元之價格，將甲牛轉售予周水習，嗣該牛隻因不詳原因，由
    王安男取得；王安男於95年11月初某日，以甲牛與王春之2
    頭牛互易；王春於95年11月29日，以甲牛與廖進呈之2 頭母
    牛互易，並由王春再支付1,000 元予廖進呈之事實，已據被
    告於本院審理中坦白承認（見本院易緝卷【下稱本院卷】第
    44頁不爭執事項所載）。核與證人甲○○、陳勝博、陳金水
    、周水習於警詢中、證人王春、廖進呈於檢察事務官調查中
    證述牛隻交易之情節均相符（見95年度他字第7419號卷【下
    稱他字卷】第13頁至第24頁、95年度偵字第28770 號卷【下
    稱偵字卷】第22頁至第23頁）。此外，並有牛隻照片可參（
    見他字卷第31頁、偵字卷第30頁至第32頁）。又告訴人戊○○於94年9 月20日上午6 時許，發現其豢養於屏東縣恆春鎮
    ○○路4 巷旁草地之3 頭母牛（成牛2 頭、幼牛1 頭）失竊
    ，乃前往屏東縣警察局恆春分局建民派出所報案之事實，亦
    據告訴人即證人戊○○於警詢中陳述綦詳（見本院卷第59
    頁至第60頁）。核與證人丁○○於本院審理中證稱：94年間
    幫忙戊○○豢養牛隻，戊○○有5 頭大牛、2 頭小牛，在恆
    春國中附近失竊2 頭大牛、1 頭小牛等語相符（見本院卷第
    152 頁至第154 頁）。此外，並有現場圖、受理各類案件紀
    錄表、員警工作記錄簿可參（見本院卷第61頁至第63頁）。
    是此部分之事實，應堪認定。
  (二)告訴人戊○○遭竊之幼牛上顎較長、下顎較短，耳內及子宮
    外有黑斑，頭部毛髮呈漩渦狀，肚臍因收縮不良而稍腫之事
    實，業據證人戊○○於警詢及本院審理中證述綦詳（見他字
    卷第11頁、本院卷第149 頁）。核與行政院農業委員會畜產
    試驗所新竹分所（下稱畜產試驗所）於96年1 月9 日，前往
    證人廖進呈位在臺中市○區○○路59之6 號豢養甲牛處，鑑
    定甲牛外貌之結果相符；並製有牛隻年齡與外貌特徵鑑定報
    告書及附圖、證人戊○○手繪之幼牛特徵圖說可參（見偵字
    卷第35頁至第38頁、第50頁）。本院審酌：(1)自人類觀點而
    言，黃牛外觀差異性不大，通常人非可立即辨別不同時間所
    見之牛隻是否為同一隻牛，惟豢養者因長期接觸牛隻，而自
    牛隻身上發現某些特徵或因而瞭解各牛隻性情之差異，並以
    之為區別之依據，應符常情。參以證人戊○○於警詢及偵查
    中證陳：伊豢養牛隻約25年，甲牛係其母牛所生，豢養約1
    年後遭竊，此次係第3 次牛隻失竊，故將失竊之牛隻特徵記
    錄下來等語（見他字卷第11頁、偵字卷第47頁），是依證人
    戊○○養牛經驗及豢養甲牛之期間長達1 年以觀，其對甲牛
    之特徵有所記憶，並無悖於常情之處。(2)證人戊○○在證人
    周水習上開牛舍發現甲牛當日（即95年8 月1 日），即前往
    高雄市政府警察局小港分局（下稱小港分局）報案並製作筆
    錄，旋於同年月7 日再前往小港分局製作筆錄，告以證人王
    進富處豢養甲牛之兄弟姐妹牛（即甲牛之父親牛與其他母牛
    所生之牛隻），並帶同員警前往證人王進富住處採取甲牛之
    兄弟姐妹牛之血液樣本，希望與甲牛之血液樣本進行比對，
    以確認其等之血緣關係等情，有證人戊○○95年8 月1 日、
    同年月7 日、證人王進富95年8 月7 日警詢筆錄、牛隻血液
    採樣照片、自願採證同意書可稽（見他字卷第7 頁至第12
    頁、第25頁至第26頁、第29頁至第34頁）。參以去氧核醣核
    酸檢驗（即通常所稱之DNA 檢驗）正確性極高，此乃公眾周
    知之事實，證人戊○○為具有通常智識能力及社會經驗之成
    年人，既知得以牛隻之血液鑑別血緣關係之有無，如甲牛與
    證人王進富之上開牛隻無血緣關係，經過鑑定即可明瞭，證
    人戊○○應無提出鑑定上開牛隻血液鑑定之必要，以免事跡
    敗露。且證人戊○○既不認識被告，與被告亦無仇隙，衡情
    應無為了區區1 頭甲牛，而誣陷被告之必要。(3)甲牛於鑑定
    時（即96年1 月5 日），依其體型大小及體高外貌判斷，約
    為2 歲左右女牛之事實，有前開鑑定報告書可參（見偵卷第
    36頁）。核與證人戊○○於檢察事務官調查中陳稱：失竊牛
    隻約24、25個月等語相符（見偵卷第24頁）。綜上，堪認證
    人戊○○於本院審理中證稱：甲牛之特徵圖說係在甲牛失竊
    後，前往周水習牛舍查看甲牛前所繪等語（見本院卷第148
    頁），應堪採信。再者，證人戊○○所提甲牛之特徵固屬常
    見，然特徵之位置、數量不可能相同，也不一定均有這些特
    徵。在牛隻成長時，特徵位置不會變，但會隨體型長大而呈
    比例變大。黃牛因體色為一種顏色，不易區別，所以有些畜
    主會特別注意這些特徵及數量，然而兩頭牛特徵位置相同之
    機率非常小，即使雙胞胎之兩頭牛，其特徵位置及數量相同
    之機率非常小之事實，有畜產試驗所96年5 月9 日畜試竹人
    字第0962330664號函可參（見偵卷第56頁至第57頁）。證人
    戊○○如無所本，何以能於證人周水習處見到甲牛前，憑空
    繪製出與甲牛數項特徵相符之圖說？是在證人戊○○遭竊之
    幼牛與甲牛年齡相當、數項特徵相符之情況下，並參諸上開
    函文，甲牛係證人戊○○遭竊之幼牛，應堪認定。另關於牛
    齡之判別部分，在無出生紀錄可資查閱之情況下，可藉由牙
    齒發育及磨滅情況判斷年齡，成年牛有永久齒32枚，其中門
    齒8 枚，位置在下顎前方；臼齒24枚，每側上下顎各6 枚。
    乳齒與永久齒甚易區別，乳齒較為潔白。出生至1 月齡出生
    仔牛有2 個以上之乳齒，至1 個月則8 個乳前齒全部出現；
    在1 歲期中中央第1 對前齒已換永久前齒，至2 歲時，該對
    前齒已發育完成，而本件甲牛牙齒排列均為乳牙，尚未有乳
    齒更換為永久齒等情，固有上開鑑定報告書及所附照片、「
    不同年齡牙齒之型態」圖說可參（見偵卷第35頁至第41 頁
    ）。然如甲牛年幼時營養不良，並經過一段時間，換齒之年
    齡會延後，而觀甲牛之身體胸、腹部不夠深，顯示曾有一段
    時間營養不良，且有可能使更換永久齒之年齡延後之事實，
    亦有畜產試驗所96年5 月9 日畜試竹人字第096233 0664 號
    函可參（見偵卷第56頁）。足見甲牛外型之成長雖無異狀，
    然曾因一段時間營養不良，致影響其換齒之時程甚明，故尚
    難以甲牛尚未有永久齒，遽認甲牛之年齡尚未達2 歲，而為
    被告有利之認定，附此敘明。
  (三)又證人戊○○係於94年9 月20日上午約6 時許，發現包括甲
    牛在內之3 頭母牛遭竊之事實，業經認定如前。另證人戊○○除親自豢養上開7 頭牛外，並委由證人丁○○集中幫忙照
    顧牛隻之事實，分經證人戊○○、丁○○於本院審理中證述
    明確（見本院卷第150 頁、第153 頁）。參以證人戊○○之
    牛隻係放牧於空曠之地及其前有牛隻遭竊之經驗，為避免牛
    隻走失或遭竊，衡情應會由證人戊○○或丁○○每日前往放
    牧地點巡視牛隻情況，如在94年9 月20日以前即發現有牛隻
    失竊，應會立即報警處理，堪認上開3 頭母牛應係在一夕之
    間同時遭竊。又證人戊○○係於94年9 月20日上午6 時許發
    現遭竊，堪認該3 頭牛應係在94年9 月20日上午6 時前不久
    遭竊。再者，該3 頭母牛並非無價值之物，被竊時之價值共
    約19萬元之事實，業據證人戊○○於警詢中陳述明確（見本
    院卷第60頁），衡情鮮有人願甘冒行竊被發現之風險，而竊
    取牛隻無償交付被告之情；如牛隻係他人售予被告，被告大
    可如證人甲○○等人供出牛隻來源，以供查證，被告應無迴
    護竊賊，而謊稱甲牛係自家母牛所生幼牛之必要。是上開3
    頭母牛確係被告所竊，亦堪認定。
  (四)綜上所述，被告所辯，均不足採信。從而，本件事證明確，
    被告犯行，應堪認定，應依法論科。
二、論罪科刑：
  (一)查被告行為後，94年2 月2 日修正公布之刑法，業於95年7
    月1 日起施行，另刑法施行法亦於95年6 月14日增訂第1 條
    之1 規定，並自95年7 月1 日施行。其中修正後刑法第2 條
    之規定，乃係關於新舊法比較適用之準據法，其本身無關行
    為可罰性要件之變更，故於95年7 月1 日刑法修正施行後，
    如有涉及比較新舊法之問題，即應逕依修正後刑法第2 條第
    1 項規定，為「從舊從輕」之比較。查刑法第320 條第1 項
    竊盜罪之主刑為5 年以下有期徒刑、拘役或500 元以下罰金
    。被告於本案犯罪時之刑法就罰金刑之規定，依修正前刑法
    第33條第5 款規定，罰金刑應處銀元1 元以上，並應依修正
    前罰金罰鍰提高標準條例第1 條規定，就其原定數額得提高
    為2 倍至10倍，但法律已依一定比率規定罰金或罰鍰之數額
    或倍數者，依其規定。惟修正後刑法第33條第5 款則規定：
    「罰金：新臺幣1,000 元以上，以百元計算之」，而95年6
    月14日修正公布之刑法施行法第1 條之1 第2 項規定：「94
    年1 月7 日刑法修正時，刑法分則編未修正之條文定有罰金
    者，自94年1 月7 日刑法修正施行後，就其所定數額提高為
    30倍，但72年6 月26日至94年1 月7 日新增或修正之條文，
    就其所定數額提高為3 倍」，經比較修正前後之罰金刑輕重
    ，該罰金刑之最低刑度於修法後已有加重，修正後刑法並未
    較有利於被告，應依刑法第2 條第1 項前段規定，適用行為
    時之法律，亦即適用修正前之刑法規定。
  (二)核被告所為，係犯刑法第320 條第1 項之竊盜罪。爰審酌被
    告不思以正當方式取得財物，因貪圖私欲，竊取他人財物，
    侵害他人財產安全，犯後否認犯行，態度欠佳，未與告訴人
    戊○○和解，及其所行竊之牛隻價值近20萬元等一切情狀，
    量處如主文所示之刑。又被告本件犯行係在96年4 月24日以
    前所為，所犯為中華民國96年罪犯減刑條例第3 條以外之罪
    ，依該條例第2 條第1 項第3 款、第7 條規定，減其刑期2
    分之1 ，並依修正前刑法第41條第1 項規定，諭知如主文所
    示易科罰金之折算標準【按被告行為後，罰金罰鍰提高標準
    條例第2 條業已刪除，而刑法第41條第1 項前段關於易科罰
    金之折算標準已由舊法之銀元100 元、200 元、300 元修正
    為新臺幣1,000 元、2,000 元、3,000 元，因屬科刑規範事
    項之變更，其折算標準為裁判時所應諭知，自有就新舊法規
    定比較之必要，經比較新舊法結果，以被告行為時之舊法較
    為有利於被告】。至被告於審理中雖曾被通緝，然其通緝日
    （即96年7 月26日）、緝獲日（即97年1 月4 日）均在上開
    減刑條例施行後，有本院通緝書及高雄市政府警察局左營分
    局通緝案件移送書在卷可憑（見易字卷第15頁、本院卷第2
    頁），故仍得予以減刑，附此敘明。
據上論斷，應依刑事訴訟法第299 條第1 項前段，刑法第2 條第
1 項前段、第320 條第1 項、修正前刑法第41條第1 項前段，刑
法施行法第1 條之1 ，廢止前罰金罰鍰提高標準條例第2 條，現
行法規所定貨幣單位折算新台幣條例第2 條，中華民國96年罪犯
減刑條例第2 條第1 項第3 款、第7 條，判決如主文。
本案經檢察官丙○○到庭執行職務。
中    華    民    國    98    年    2     月    13    日
                  刑事第十五庭  法  官  方錦源
以上正本與原本無異。
如不服本判決應於收受判決後10日內向本院提出上訴書狀，並應
敘述具體理由。其未敘述上訴理由者，應於上訴期間屆滿後20日
內向本院補提理由書 (均須按他造當事人之人數附繕本)「 切勿
逕送上級法院」。
中    華    民    國    98    年    2     月    13    日
                                書記官  鄧思辰
附錄本案論罪科刑法條：
刑法第320 條第1 項
意圖為自己或第三人不法之所有，而竊取他人之動產者，為竊盜
罪，處5年以下有期徒刑、拘役或500元以下罰金。


司法院資訊處製作；財團法人民間司法改革基金會備份。
